【裁判字號】    97,訴,3725
【裁判日期】    990713
【裁判案由】    偽證
【裁判全文】
臺灣臺中地方法院刑事判決              97年度訴字第3725號
公  訴  人  臺灣臺中地方法院檢察署檢察官
被      告  甲○○
            丙○○
共      同
選任辯護人  李添興律師
上列被告因偽證案件，經檢察官提起公訴（97年度偵字第16408
號），被告於準備程序中就被訴事實為有罪之陳述，經告以簡式
審判之旨，並聽取意見後，本院合議庭裁定由受命法官獨任進行
簡式審判程序，判決如下：
    主    文
甲○○犯偽證罪，累犯，處有期徒刑捌月。
丙○○犯偽證罪，處有期徒刑陸月。
    犯 罪 事 實
一、甲○○前因妨害風化案件，經本院以93年度訴字第2965號判
    決判處有期徒刑1 年2 月確定，於95年3 月15日縮短刑期假
    釋出監併付保護管束，於95年7 月19日保護管束期滿，假釋
    未經撤銷視為執行完畢。猶不知悔改，於95年5 月間，其與
    丙○○等人均依劉璿（其三人所犯殺人案件，業經臺灣高
    等法院臺中分院以98年度上重更(三)字第39號判決判處有期徒
    刑15年確定在案）指示殺害蔡佳璋，並以劉璿提供購買之
    槍枝殺害蔡佳璋。詎甲○○明知具結作證之證人，依法有據
    實陳述之義務，不得為匿飾增刪之虛偽陳述，竟為維護劉
    璿，於供前具結後，基於偽證之犯意，先於96年6月27日上
    午，在臺灣高等法院臺中分院第12法庭就該院96年度上重訴
    字第28號劉璿涉犯殺人案件公開審理，就殺人案情重要關
    係之事項，即劉璿出指示殺害蔡佳璋並提供購買殺害蔡佳
    璋之槍枝等情節，虛偽證稱略以：「（問：那談論的時候，
    劉璿怎麼樣告訴你，告訴你要怎麼樣對待蔡佳璋？）他是
    沒有說要怎樣對待蔡佳璋啦，就是請我們跟蔡佳璋要一筆債
    。（問：95年5月29日，你是怎麼樣決定要去找蔡佳璋的？
    ）原本是說，要去找蔡佳璋要這筆錢。...（問：那你在本
    案拿的槍枝，是誰拿給你的？）是我自己的，之前留下來的
    。（問：那丙○○拿的槍是誰的？）那支是丙○○跟我借錢
    去買的，但是當時我不知道他是要去買槍。（問：本案的A
    槍是誰出錢的？）是我出錢的。（問：誰去買的？）丙○○
    。（問：本案的C槍是誰去買的？）沒有跟任何人買，是我
    自己的。（問：你在警詢、偵查還有原審都說劉璿要你們
    作掉蔡佳璋，對不對？）對。對。但是那時候因為害怕嘛，
    所以說把責任推到劉璿那邊這樣子。」等語；復於97年6
    月4日上午，在臺灣高等法院臺中分院第16法庭就該院96年
    度上重更(一)字第67號劉璿涉犯殺人案件公開審理，供前具
    結後，就上開殺人案情重要關係事項，接續虛偽證稱略以：
    「（問：丙○○買本案A槍的錢是你給他的？）是的。（問
    ：
    錢哪裡來的？）我自己的。（問：你為何要將錢給丙○○？
    ）因為當時丙○○說他有欠人家錢，人家在找他，他說要買
    槍防身。（問：你為何在偵查中這筆錢是被告劉璿交給你
    的？）因為當時我在氣憤之下，想把事情都推給劉璿。（
    問：是否被告劉璿要你去找蔡佳璋？）不是。（問：為何
    偵查中你會說劉璿要你去找蔡佳璋教訓？）因為案發後看
    到新聞報導才知道蔡佳璋死掉，這件事情是劉璿的事情所
    以想向他要一些跑路費。」等語，而就該刑事案件對於案情
    有重要關係之事項為虛偽證述，足以影響法院對於有關劉
    璿涉嫌殺人案件審理之正確性。
二、丙○○亦明知具結作證之證人，依法有據實陳述之義務，不
    得為匿飾增刪之虛偽陳述，竟為維護劉璿，於供前具結後
    ，基於偽證之犯意，先於96年8月1日上午，在臺灣高等法院
    臺中分院第12法庭，就該院96年度上重訴字第28號劉璿涉
    犯殺人案件公開審理，就殺人案情重要關係之事項，即劉
    璿出指示殺害蔡佳璋並提供購買殺害蔡佳璋之槍枝等情節，
    虛偽證稱略以：「（問：他〈指劉璿〉有說要你們如何來
    對付這個蔡佳璋嗎？）劉璿的意思是叫我們替他把錢要回
    來這樣子。因為我之前有欠劉璿一個人情，因為之前他幫
    我還一條債務，後來我聽他講說，他和那個蔡佳璋跟他有工
    程債務糾紛，後來我就跟他講這筆債務我幫他處理。（問：
    劉璿有說，要你們用什麼方法去要錢嗎？）他沒有說。（
    問：本案的A槍，是誰出錢買的？）A槍改造還是制式的。（
    問：對改造的，你保管的？）A槍的錢是我向甲○○借的。
    （問：甲○○買槍的錢是哪裡來的？）甲○○他買的那把槍
    的錢是他自己的。（問：為什麼你今天所說的，跟偵查還有
    一審法院所說的不一樣？就劉璿部分為什麼不一樣？）之
    前是想說，這件事情是因為劉璿而起，所以才想說把全部
    責任都推給他。」等語後，復於97年6月4日上午，在臺灣高
    等法院臺中分院第16法庭就該院96年度上重更(一)字第67號劉
    璿涉犯殺人案件公開審理時，供前具結而就上開殺人案情
    重要關係事項，接續虛偽證稱略以：「（問：本案A槍是你
    買的？）對。（問：多少錢買的？）26萬元。（問：26萬元
    如何來的？）我向甲○○借的。（問：你為何要借錢買槍？
    ）沒有為什麼。（問：你在偵查中為何說是劉璿交26萬給
    甲○○而你有在場？）是甲○○告訴我的。（問：為何你在
    偵查中說你有在場？）當天我有在場。（問：你有看到劉
    璿交26萬元給甲○○？）我沒有看到，我在餐廳裡面。」等
    語，而就該刑事案件對於案情有重要關係之事項為虛偽證述
    ，足以影響法院對於有關劉璿涉嫌殺人案件審理之正確性
    。
三、案經臺灣高等法院臺中分院檢察署發交臺灣臺中地方法院檢
    察署檢察官偵查起訴。
    理    由
一、按本件被告所犯，係死刑、無期徒刑、最輕本刑為3 年以上
    有期徒刑，或高等法院管轄第一審案件以外之罪，被告於準
    備程序中，就前揭被訴事實為有罪之陳述，經受命法官告以
    簡式審判程序之旨，並聽取被告、辯護人與公訴人之意見後
    ，本院認無不得或不宜改依簡式審判程序進行之處，爰依刑
    事訴訟法第273條之1第1項、第284條之1，裁定本件由受命
    法官獨任進行簡式審判程序，是本件之證據調查，依刑事訴
    訟法第273條之2規定，不受同法第159條第1項、第161條之2
    、第161條之3、第163條之1及弟164條至170條規定之限制，
    合先敘明。
二、上開犯罪事實，業據被告甲○○、丙○○於本院準備程序及
    審理中坦承不諱（見本院卷第111 、139 頁），並有被告二
    人於上開殺人案件中以證人身分具結據實陳述之95年7 月28
    日及同年10月18日之偵訊筆錄、本院95年度訴字第3605號殺
    人案件之審判筆錄，及被告二人虛偽證述之臺灣高等法院臺
    中分院96年度上重訴字第28號殺人案件之96年6月27日審判
    筆錄及證人結文（具結人甲○○）暨同年8月1日之審判筆錄
    與證人結文（具結人丙○○）、臺灣高等法院臺中分院96上
    重更(一)字第67號殺人案件之97年6月4日審判筆錄及證人結文
    （具結人為甲○○、丙○○）、臺灣高等法院臺中分院98年
    度上重更(三)字第39號判決在卷可憑。足見被告二人前開自白
    核與事實相符，應堪採信。而被告二人證述劉璿是否指示
    殺害蔡佳璋並提供購買殺害蔡佳璋之槍枝等節，攸關劉璿
    能否論以殺人罪名，乃該案之構成要件核心事實，自屬偽證
    罪所稱「於案情有重要關係之事項」，殆無疑義。本案事證
    已臻明確，被告犯行自堪認定。
三、核被告甲○○、丙○○所為，均係犯刑法第168 條之偽證罪
    。按妨害國家審判權之犯罪，就同一訴訟案件，於向該管公
    務員為陳述後，雖於偵查中或不同審級，再為相同之陳述，
    仍屬同一事實，僅能成立單純一罪，不發生連續犯或數罪之
    問題。偽證罪為侵害國家法益之犯罪，其罪數應以訴訟之件
    數為準，上訴人雖先後二度偽證，然僅一件訴訟，應論以單
    純一罪。上訴人在同一案件偵查中，雖二次就同一事項偽證
    ，但其侵害國家法益僅為一個，故僅成立一個偽證罪。偽證
    罪係侵害國家法益，故其犯罪之個數，應以其訴是否同一為
    準，與事實及審級，暨具結之次數無關。（最高法院72年臺
    上字第3311號判例要旨、最高法院70年度臺上字第375 號判
    決、89年度臺上字第7591號判決、90年度臺上字第1729號判
    決要旨、臺灣高等法院歷年法律座談會彙編（下冊）第18 7
    頁參照）。本案被告甲○○、丙○○分別於96年6 月27日、
    96年8 月1 日在臺灣高等法院臺中分院96年度上重訴字第28
    號案件公開審理時，及均於97年6 月4 日在臺灣高等法院臺
    中分院96年度上重更(一)字第67號案件公開審理時，前後二次
    偽證，在形式概念上雖為數行為，惟其等分別於本案與前案
    法官先後二次訊問時，就同一案件為偽證行為，獨立性薄弱
    ，在刑法評價上，難以強分，應包括為一行為予以評價，方
    符法之感情，應屬單純一罪；起訴檢察官雖認為被告二人前
    開2 次偽證應論以數罪，惟此經蒞庭檢察官更正為一罪，附
    此敘明（見本院卷第116 頁）。又被告甲○○前因妨害風化
    案件，經本院以93年度訴字第2965號判決判處有期徒刑1 年
    2 月確定，於95年3 月15日縮短刑期假釋出監併付保護管束
    ，於95年7 月19日保護管束期滿，假釋未經撤銷視為執行完
    畢乙節，有臺灣高等法院被告前案紀錄表在卷可證，其受有
    期徒刑之執行完畢後，5 年以內故意再犯本件有期徒刑以上
    之罪，為累犯，應依刑法第47條第1 項規定，加重其刑。爰
    審酌被告二人犯罪動機、目的、手段、其偽證行為嚴重妨礙
    司法機關事實認定及審判職務之適正執行、所偽證者係情節
    重大之殺人案件，且經檢察官自動檢舉後，仍未能坦認犯行
    ，遲至前開殺人案件經判刑確定後，始坦認犯行，暨其智識
    程度、生活狀況等一切情狀，分別量處如主文所示之刑，以
    示懲儆。
據上論斷，依刑事訴訟法第273 條之1 第1 項、第299 條第1 項
前段，刑法第168 條、第47條第1 項，判決如主文。
本案經檢察官乙○○到庭執行職務
中    華    民    國    99    年    7     月    13    日
                 刑事第十五庭   法  官  廖純卿
以上正本證明與原本無異。
如不服本判決應於收受判決後10日內向本院提出上訴書狀，並應
敘述具體理由；其未敘述上訴理由者，應於上訴期間屆滿後20日
內向本院補提理由書（均須按他造當事人之人數附繕本）「切勿
逕送上級法院」。
                                書記官  柳寶倫
中    華    民    國    99    年    7     月    13    日
附錄論罪科刑法條：
中華民國刑法第168條
（偽證罪）
於執行審判職務之公署審判時或於檢察官偵查時，證人、鑑定人
、通譯於案情有重要關係之事項，供前或供後具結，而為虛偽陳
述者，處 7 年以下有期徒刑。

司法院資訊處製作；財團法人民間司法改革基金會備份。
